【裁判字號】    99,訴,69
【裁判日期】    990422
【裁判案由】    妨害自由等
【裁判全文】
臺灣基隆地方法院刑事判決                99年度訴字第69號
公  訴  人  臺灣基隆地方法院檢察署檢察官
被      告  辛○○
            庚○○
上二人共同
選任辯護人  林火炎  律師
            葛睿驎  律師
被      告  己○○
                      樓
義      務
辯  護  人  王存淦  律師
上列被告因妨害自由等案件，經檢察官提起公訴（98年度偵字第
5522號）本院判決如下︰
    主  文
辛○○共同傷害人之身體及健康，累犯，處有期徒刑肆月；又共
同以其他非法方法，剝奪人之行動自由，處有期徒刑拾月，應執
行有期徒刑壹年。
庚○○、己○○共同傷害人之身體及健康，均累犯，各處有期徒
刑參月；又共同以其他非法方法，剝奪人之行動自由，均累犯，
各處有期徒刑柒月，各應執行有期徒刑捌月。
    事  實
一、辛○○曾於民國91年間因妨害公務案件經臺灣高等法院以93
    年上訴字1747號判決有期徒刑為10月確定，甫於95年11月19
    日因徒刑執行完畢出監；己○○曾於96年間因毒品案件經臺
    灣板橋地方法院以97年度簡字第524 號判決有期徒刑4 月確
    定，甫於98年9月5日因徒刑執行完畢出監；庚○○曾於93年
    間因違反槍砲彈藥刀械管制條例案件，經臺灣桃園地方法院
    以94年度訴字第45號判決有期徒刑1 年4 月確定，甫於97年
    8月7日縮刑期滿執行完畢。詎渠等均不知悔改，辛○○於91
    年間，在臺北縣萬里鄉野柳村港東128號之2居所借與丙○○
    新臺幣（下同）20萬元投資，丙○○則提供等值之支票供擔
    保，惟事後遭退票，丙○○亦迄今均未清償，辛○○屢經催
    討皆未獲清償，乃分別於98年12月10日中午12時12分35秒、
    同日下午1時1分49秒以行動電話0000000000號與丙○○0000
    000000號行動電話聯絡，邀丙○○於同日下午2時30分許至
    辛○○上開住處泡茶閒聊，並於同日13時00分以0000000000
    行動電話聯絡庚○○，丙○○果如期赴約，而辛○○將丙○○約至臺北縣萬里鄉野柳村港西78號之21雕刻店（起訴書誤
    載為臺北縣萬里鄉野柳村港東128號之2住處），便向丙○○
    索討前開債務，並與2名身分不詳成年男子，共同基於強制
    及剝奪人行動自由之犯意聯絡，對丙○○所積欠債務，脅迫
    說「一定要今天還，否則斷手斷腳」，妨害丙○○權利之行
    使。辛○○並命該2名身分不詳成年男子不讓丙○○離開上
    開房屋，剝奪丙○○行動自由，以此方式迫使丙○○以電話
    通知家屬限於2小時內籌錢還款。同日下午3時30分許，庚○○與己○○與身分不詳成年男子亦至辛○○上開店裡，承接
    上開犯意及傷害犯意聯絡，辛○○亦不違背傷害本意之情形
    下，先離開該屋。庚○○、己○○繼續不讓丙○○離開，己○○並以「今天你不處理，就要把你推到海裡」脅迫丙○○
    還錢，妨害丙○○權利之行使，嗣於同日下午4時30分許，
    因籌款期限已屆，丙○○仍籌款未果，庚○○即以電擊棒電
    其腰部、背部，己○○則徒手打其頭部，致丙○○受有疑似
    腦震盪、左眼周圍挫傷4*3公分、左頸部擦傷5*1公分、右上
    顎骨骨折之傷害；其間，庚○○中途離開前往基隆送達文件
    再返回，待辛○○再度進入屋內，與庚○○、己○○和另外
    身分不詳成年男子2人，把丙○○圍起來仍不讓其離開，並
    要求丙○○通知家人籌款方停手，丙○○以其上開行動電話
    先向朋友甲○○借錢未果，乃請託其轉知家人籌錢，同日下
    午5時7分許撥打其兄乙○○0000000000號行動電話求救，同
    日晚間6時30分許，乙○○即報請警方處理並會同警方前往
    上開辛○○店裡營救丙○○，警方到達現場時，丙○○即掙
    脫庚○○之控制，逃出屋外大喊救命，一臉驚慌躲在警方身
    後，庚○○、己○○隨後追出，辛○○從屋內走出，警方全
    部帶回派出所處理，進而查悉上情。
二、案經丙○○訴由臺北縣政府警察局金山分局報告臺灣基隆地
    方法院檢察署檢察官偵查起訴。
    理  由
壹、程序事項：
一、按被告以外之人於審判外之言詞或書面陳述，除法律有規定
    者外，不得作為證據；被告以外之人於檢察事務官、司法警
    察官或司法警察調查中所為之陳述，與審判中不符時，其先
    前之陳述具有較可信之特別情況，且為證明犯罪事實存否所
    必要者，得為證據。刑事訴訟法第159條第1項、第159條之2
    定有明文。換言之，被告以外之人必於審判中到場而為陳述
    ，乃其內容竟與先前陳述不符，且先前陳述具有較可信之特
    別情況，且為證明犯罪事實存否之所必要，即具備所指之可
    信性及必要性，斯時始可例外賦予證據適格之地位。所謂與
    審判中不符，乃指其陳述自身前後之不符或與審判中之其他
    證據相互齟齬，致就主要事實應為相異之認定者是。較可信
    之特別情況，則重其陳述內容，是否出於供述者之真意、有
    無違法取供情事之信用性，而非重在其陳述內容究否足以證
    明被告犯罪。又是否與事實相符，是判斷所指之特別可信，
    自應就偵查或調查筆錄製作之原因、過程及其功能等項目加
    以綜合觀察，據以判斷該傳聞證據是否「有特別可信之情況
    」，倘可據以認定其任意性暨信用性俱無疑慮者，即可例外
    賦予證據能力，俾其成為法院審判時之適格證據。是以證人
    丙○○、乙○○於警詢時之證述，與檢察官偵查時之證述大
    致相符合，則其等於警詢之陳述，自無庸引為證據，而認其
    無證據能力。
二、按被告以外之人於偵查中向檢察官所為陳述，除顯有不可信
    之情況者外，得為證據，同法第159條之1第2項定有明文。
    偵查中對被告以外之人（包括證人、鑑定人、告訴人、被害
    人及共同被告等）所為之偵查筆錄，或被告以外之人向檢察
    官所提之書面陳述，性質上均屬傳聞證據。惟現階段刑事訴
    訟法規定檢察官代表國家偵查犯罪、實施公訴，依法其有訊
    問被告、證人及鑑定人之權，證人、鑑定人且須具結，而實
    務運作時，檢察官偵查中向被告以外之人所取得之陳述，原
    則上均能遵守法律規定，不致違法取供，其可信度極高，職
    是，被告以外之人前於偵查中已具結而為證述，除反對該項
    供述得具有證據能力之一方，已釋明「顯有不可信之情況」
    之理由外，不宜以該證人未能於審判中接受他造之反對詰問
    為由，即遽指該證人於偵查中之陳述不具證據能力。是以證
    人丙○○、乙○○、壬○○○、鍾年禹、彭永源、葉俊國於
    檢察官偵查時具結所為之證述，被告未曾提及檢察官在偵查
    時，有任何不法取供之情形，是客觀上並無顯不可信之情況
    ，前揭證人於偵查中之證言自具有證據能力。
三、又被告以外之人於審判外之陳述，經當事人於審判程序同意
    作為證據，法院審酌該言詞陳述或書面陳述作成時之情況，
    認為適當者，亦得為證據；當事人、代理人或辯護人於法院
    調查證據時，知有上開刑事訴訟法第159條第1項不得為證據
    之情形，而未於言詞辯論終結前聲明異議者，視為有前項之
    同意，刑事訴訟法第159條之5亦有明文。本案起訴書所列舉
    上述以外之各項證據，經本院於審判程序提示予被告，並告
    以內容要旨，被告、辯護人、檢察官均表示無意見，且未聲
    明異議，本院審酌相關言詞陳述或書面陳述作成時之情況，
    認為適當，依前揭法條意旨，均得援為本案證據。
貳、實體方面
一、上揭事實，被告己○○坦承不諱；被告辛○○則矢口否認犯
    行，辯稱：丙○○12月9日找伊聊天，他是找他朋友丁○○
    ，第二天有看到丁○○，伊就打電話給丙○○，那時候約2
    點多，丙○○在伊家裡，他有欠伊錢，伊當時要他還錢，他
    當時有打電話回家，說要還伊錢，說要還伊10萬元，其餘分
    三期付清，他打電話回家要他家人拿10萬元，伊當時到伊的
    另外一間工廠，以後伊就不知道發生什麼事情了云云。被告
    庚○○固承認有以電蚊拍電被害人2下之傷害行為，然矢口
    否認其他犯行，辯稱：伊有跟己○○到辛○○家，辛○○在
    那邊磨木雕，伊4點多到他家，10幾分後就到基隆市○○路
    那裡，伊6點多才回到辛○○家吃飯，伊沒有限制被害人情
    形，伊有離開現場1-2小時云云。惟查：
(一)、證人即被害人丙○○於檢察官偵查時證稱：「98年12月10日
    上午11點多，辛○○用0000000000電話打給我，我沒接到，
    他下午1點多又打，我接了，他叫我過去聊天，電話中口氣
    很好，他請我下午2點半去他家，我坐公車準時到，一開始
    他家中沒其他人，他太太在屋外，我在一樓與他泡茶聊天，
    5分鐘後，有一胖一瘦二個人進入屋內且與辛○○打招呼，
    該2人係辛○○擔任會長的台灣漁民勞動人權協會的會員，
    該2人先與辛○○聊天，我就說有事先走，辛○○和該2人就
    不讓我走，問我欠20萬元要怎麼還，我說分期付款，辛○○
    說不行，一定要今天還，否則斷手斷腳，瘦的則說今天不還
    還要把我押到金寶山活理，胖的說今天不還明天要還80萬元
    ，然後瘦的說給我2小時打電話籌20萬，我就用手機打電話
    向朋友調錢，接著又進來3人，約在我進辛○○家1、20分鐘
    後，進來的3人都是辛○○朋友，包含庚○○、己○○和一
    個胖的，胖的說今天不還要打死我，我打7、8通電話都調不
    不到錢，4點半到，有三人開始打我，是庚○○、己○○和
    瘦的，辛○○則故意離開，庚○○用電擊棒電我腰部、背部
    ，己○○用手打我頭部，另一個在逃的則用手打我和腳踹，
    辛○○太太在廚房作飯，我還哀求她說情，她說我只要還錢
    就好了，從4點半打到5點10分，辛○○走進來，叫我打電話
    給家人籌錢，三人才停手，我只能坐在椅子上，要去廚房旁
    廁所，還要報備，辛○○、庚○○、己○○和另外三人把我
    圍起來，我無法脫身」、「（問：後來情形？）我打電話給
    媽媽，媽媽說只能湊到10萬元，後來我也與大哥通話，請他
    拿錢來，也告訴大哥我身在何處，大哥說會馬上趕來，他除
    了拿贖金10萬元，還有報警，下午5點20分左右，我告訴辛○○說等一下大哥會拿10萬元來，其餘分期付款，辛○○同
    意，大哥約6點30分會同警察趕到，警察趕到時，辛○○、
    庚○○、己○○都在屋內，我大哥到場時，辛○○等人不讓
    我出去，我就說我不出去如何拿錢，結果由辛○○與太太還
    有二個胖的出去看，剩庚○○抓住我，我就甩開庚○○跑出
    去喊救命，警察就拔槍控制現場，並叫我躲在警車內」等語
    。其於本院審理時證稱：98年12月10日11點多打給伊沒接到
    ，通聯紀錄1點準時，他又打給伊有接到，他叫伊過去聊天
    ，伊2點半到台北縣萬里鄉野柳村港西78之21號之雕刻店，
    辛○○就跟伊聊天問說伊最近在幹麻，聊天約5分鐘，就有
    一個胖的，一個瘦的二個人走進來，伊想說他們要講事情的
    樣子，伊就說不然伊有事情要先走，然後那二個人就把伊控
    制住，問伊說你欠辛○○這20萬元要怎麼處理，伊就說不然
    分期付款，一個月3萬、2萬分期付款給你，他們不要，說今
    天一定要處理，沒處理不行，叫伊打電話去籌錢，後來過10
    分鐘又來3個人，總共加辛○○6個人，把伊控制住，其中2
    個就是庚○○、己○○，他們6個人就說叫伊在今天4點半之
    前要籌錢，給伊2個鐘頭時間，打了7、8個人當中有位甲○○，但是都籌不到，到了4點半他們就開始打，有3個人打伊
    ，2個人顧在旁邊，1個顧在門口，辛○○在門口，己○○、
    庚○○有打，庚○○拿電擊棒電伊的腰部、手及背部，己○○用手打伊左側的臉，並說今天沒還，要把伊填海，打差不
    多40幾分鐘，打到5點17分左右，打完之後伊血流不止，骨
    頭斷掉、鼻血也噴出來，後來辛○○就說叫伊家裡的人送錢
    過來，伊打給哥哥就說伊欠人家20萬元，現在被人家控制住
    ，你有沒有辦法拿20萬元給伊，讓伊跟人家處理，伊哥哥當
    時跟媽媽商量，說有沒有辦法湊10萬元，他跟媽媽商量說有
    辦法湊到10萬元，後來伊跟辛○○說伊家裡的人只能湊到10
    萬元，剩下10萬元讓伊3個月分期付款，他們才答應說好，
    後來伊等哥哥送錢來，伊哥哥有報警，警察才來救伊，伊記
    得那天哥哥到的時候有打給伊，他問說鐵皮屋有三、四間是
    那一間？伊說要出去他們不讓伊出去，一個把伊控制住，他
    們6個人就跑出去，庚○○用電擊棒看管伊，伊掙脫就趕快
    跑出去，跑出去黑黑的，伊喊救命，警察就和伊哥哥下來，
    警察拿槍控制現場說不要動，警察就叫伊躲在車上等語，「
    （問：你被人打或是被恐嚇時，辛○○有無在場？還是他在
    外面雕刻？）他唆使的，他叫這些人來打伊的，他站在那邊
    控制門口，那有不在場」、「（問：從你到辛○○家裡直到
    被警察救出來的這段期間，除了打電話籌錢外，你的行動上
    是否自由？）我只能坐在那張椅子上面不能離開，一下叫我
    站著、一下叫我坐著」、「（問：這個期間辛○○有離開過
    嗎？）他走來走去」等語。而被害人丙○○確受有疑似腦震
    盪、左眼周圍挫傷4×3公分、左頸部擦傷5×1公分、右上顎
    骨骨折之傷害，此有財團法人北海岸金山醫院診斷證明書（
    見偵卷第33頁）及丙○○受傷照片3張（見偵卷第38-39頁）
    在卷足資佐證。是以證人丙○○於檢察官偵查及本院審理時
    均證述歷歷，即被告辛○○以不還錢，就斷手斷手腳，脅迫
    證人還錢，被告庚○○用電擊棒、被告己○○徒手打傷證人
    丙○○，被告己○○再以今天不處理，就推到海裡脅迫證人
    丙○○還錢之事實。而證人壬○○○於檢察官偵查時亦證稱
    ，98年12月10日12時12分35秒、下午1時1分49秒，係被告辛○○向其借用登記在蕭宏榮名下，其所使用之0000000000行
    動電話，與丙○○之0000000000號行動電話聯絡，此有
    00000000 00行動電話通聯紀錄在卷可參（見偵卷第93頁）
    ，並邀約丙○○至上開店裡，並向丙○○索討債務之事實。
(二)、證人乙○○於本院審理時證稱：「（問：是你弟弟打給你，
    還是他打給他，還是都有？）之前是一位他的王姓友人來家
    裡告知，說他被壓制在野柳，他跟我講說因為欠當事人錢，
    有債務問題，然後說希望家屬帶錢去一手交錢，一手放人，
    然後因為家裡沒有辦法籌出那麼多錢，所以當下覺得應該報
    警」、「報警之後警員有三個，到現場鐵皮屋，我搭警員的
    車子去，警員和我先一部車過去，其他的車輛可能在後面，
    我跟我弟弟手機聯絡，他說經過一個隧道之後往右邊一個岔
    路直走到底就可以，到底以後再打電話給他，他們就會出來
    拿錢，到現場之後，打電話說我已經到了，我弟弟先跑出來
    ，在車子裡面有聽到他叫救命的聲音，後後有些人追出來，
    他們門前有一個廣場，廣場旁邊就是那個台，好像道路的停
    車場，我弟弟全身顫抖，眼睛這邊腫起來，他說是被打的，
    他說有徒手打的，有電擊棒打的，我把他拉到我身邊，因為
    那時候警察在抓人，他跑出來，我把弟弟拉到我身邊，其他
    部分是警察在處理，後來我搭警車離開現場回派出所做筆錄
    」等語，而證人乙○○確於98年12月10日下午4時58分49秒
    以00-00000000室內電話撥打110向警方報案，請警方協助營
    救丙○○經過情形，此亦有基隆市警察局99年1月20日基警
    字第0990001536號函及所附之基隆市警察局指揮中心受理報
    案紀錄單2紙在卷可參（見偵卷第146-148頁），此與證人乙○○於檢察官偵查時所證述情形一致，是以依證人乙○○所
    述，是丙○○朋友甲○○到家裡告知，才知道丙○○被壓制
    在野柳，因為家裡沒有辦法籌出那麼多錢才報警，與警方到
    現場後，其弟弟丙○○喊救命跑出來，並看到其弟弟眼睛腫
    起來，警方帶回派出所處理之事實。
(三)、證人即丙○○之朋友甲○○於本院審理時證稱：「98年12月
    10 日下午，差不多3、4點間，丙○○打給伊，他很急的打
    給伊，伊問他怎麼樣，他說要跟伊借錢，伊問他怎麼樣，他
    說他欠人家錢，伊說沒辦法，伊沒有錢借給你，在3、4點打
    了6 、7通，伊叫他打電話問朋友看看，伊記得最後問他的
    時候，差不多在第3、4通的時候，伊問他到底是怎麼樣，他
    說如果沒有還人家他人會被打就對了，這樣跟伊說，伊說跟
    他講一下不行嗎？先分期再還他不行嗎，20萬先還2、3萬不
    行嗎？他說最少不然看有5萬幾萬沒關係，先拿給他，到4點
    最後一通，他跟伊講話的時候電話突然斷掉，伊好像有聽到
    他被打的【哎唷】聲音，過了差不多10幾分鐘他又打給伊，
    那通就正常了，他說阿誠，我跟他們講好了，4點多他又打
    給伊，一樣用他的電話打給伊，他說他跟他們講好了，對方
    願意讓他分期就對了，他說【阿誠拜託你走一趟，你去跟我
    媽拿錢】，伊說你到底是跟你家的人講好了沒，他說有，叫
    伊去他家，伊剛到他家的時候，他哥哥跟他媽媽在那邊，他
    哥哥跟他媽媽說，他真的沒錢，伊說沒錢，那你趕快打給丙○○，伊說電話打的通，伊叫他哥哥打給他，伊有跟他哥哥
    講，伊說阿水可能欠人家錢，不知道他會怎麼樣，你趕快打
    給他，最後一通丙○○打到家裡是說，他跟那邊的人講好
    了，聲音都正常好好的，伊有聽到聲音就是最後一通4點那
    通有聽到他被打的哀叫聲，他哥哥後來打給他，他哥哥也有
    跟他講，那時候他哥哥跟他講好後，說要報警，伊就走了」
    、「當天他出來以後，我們沒有見面，隔天有看到他的臉那
    邊有瘀青、紅腫」等語。是以依證人甲○○所述，當天丙○○確有打電話要向他借錢，因其沒錢借，丙○○要他去跟其
    媽媽拿錢，甲○○並要其哥哥打給丙○○，而從電話中聽到
    其被打而哀叫的聲音，並於隔日見面時，看到被害人丙○○
    臉那邊有瘀青紅腫情形，此與證人丙○○所證述情節大致相
    符。
(四)、而證人即到場處理員警彭永源、葉俊國、鍾年禹於檢察官偵
    查時均證稱：98年12月10日我們接獲勤務中心指示，說基隆
    有民眾向110報案，稱他弟弟被綁架到萬里鄉，地點不詳，
    要求家人帶錢去贖，電話中講到他弟弟被控制行動及毆打，
    並說歹徒要跟他約定繳款地，我們就依報案內容，開了臨時
    勤務教育，由鍾年禹及彭永源穿便服帶隊行動，再配合報案
    民眾及野柳派出所員警葉俊國，另有二部警車約6、7名警員
    支援，依歹徒電話指示，到達野柳隧道旁的野柳漁港內港旁
    港西路查獲地，停車後，就聽到被害人屋內喊救命並從辛○○家中跑出來，一臉驚慌躲在我們身後，另有二名男子即庚○○、己○○就追出來，我們表明警察身分，就搜身控制庚○○、己○○，接著辛○○從屋內走出，發現我們身分，就
    表明這是債務糾紛，被害人則在旁表示被打、被囚禁，現場
    大致如此，我們就將被告三人帶回派出所等語。是以員警之
    證述，即接受報案，再配合報案民眾到現場查獲被告，並救
    出被害人經過情形，與證人丙○○、乙○○所證述情節相吻
    合。
(五)、被告辛○○辯稱，丙○○當日係為與證人丁○○談事情，而
    到被告辛○○家中云云。證人丁○○於本院審理時證稱：辛○○跟伊說，丙○○今天下午2點，他前一天有來，伊不在
    ，伊隔天11點去的時候，辛○○跟伊講說，丙○○昨天來找
    伊，說今天可能2點出港，出港要載大陸船員回去，那個交
    通船時間到不等人的，伊跟辛○○講說，伊可能2、3點出港
    ，差不多5點多可能會回來這樣，伊11點離開辛○○店裡，3
    點船開出港，4點46分進港檢查，差不多5點半左右又到辛○○店裡等語。而依證人丁○○當庭提出之機漁船（含船員）
    進出港檢查表（見本院卷）所記載：98年12月10日15時出，
    16時46分進，是以依證人丁○○所述，當日11點離開被告辛○○店裡，迄至當日5點半左右始回到被告辛○○店裡，告
    訴人丙○○於當日2點半到被告辛○○家裡，丁○○已離開
    店裡，直至5點半回到辛○○店裡，始見到丙○○，足見被
    告辛○○所辯，當日丙○○到店裡係為與證人丁○○談事情
    ，顯與常理有違。至於證人丁○○證稱，和丙○○交談時，
    丙○○沒有說被辛○○限制住，沒有看見丙○○受傷，他只
    是跟伊講說，他欠辛○○的錢，說現在我們來賺錢，有賺錢
    要還給辛○○，他沒有跟伊講辛○○逼他還錢這些等語。然
    證人即告訴人丙○○證稱，跟他（即丁○○）反應逼債有用
    嗎？那時候在聊天，很多年沒看到，聊天問他最近好不好這
    樣，而證人丁○○與被告辛○○有合夥投資關係，是以證人
    丁○○之證詞，部分有避重就輕，迴護被告之處。被告辛○○上開所辯，應係卸責之詞。
(六)、證人丙○○於本院審理時證稱：伊確定是電擊棒不是電蚊拍
    ，電擊棒與電蚊拍分的出來，電擊棒比較小支有通電，電蚊
    拍是有一個網子，伊有穿外套，電到也是有感覺等語。按電
    蚊拍不僅為一般人所輕易辨識，況且冬天一般人穿著較厚衣
    服、外套，如何能感受到電蚊拍的的疼痛的感覺？再依被害
    人丙○○於警詢時所拍攝被害人受傷之照片（見偵卷第38頁
    ），其背部明顯燒腫痕跡，顯非在穿著外套衣物的情形下遭
    電蚊拍拍打所致。而被告己○○於警詢時供稱：「．．．．
    ．其中一位拿電擊棒電丙○○的身體，我有聽丙○○在電話
    中請朋友及家人送錢來，因為他說他欠人錢須還錢」其於檢
    察官偵查時亦供稱：「其中一個人拿電擊棒電打手機的人，
    那個胖的空手打身體、臉，當時我站在旁邊看」云云（見偵
    卷第61頁）。綜上所述情況證據，足以證明證人即告訴人丙○○所述，係遭電擊棒擊打所致，尚非無據，應堪予採信。
(七)、依被告庚○○所使用之0000000000號行動電話於98年12月10
    日之通聯紀錄基地台位址的動態觀察：被告庚○○係於當日
    下午15時37分41秒基地台位置為：台北縣萬里鄉○○○街60
    號，於15時49分43秒基地台位置巳是台北縣萬里鄉○○路
    162-2號6樓屋頂而抵達上開處所，迄同日下午16時55分16
    秒，其基地台位置仍為台北縣萬里鄉○○路162-2號6樓屋頂
    ，而後於同日下午17時08分47秒，其基地台位置始變更為基
    隆市安樂區○○○段內寮小段0000-0000地號，並陸續動態
    變換基地台，迄於同日下午17時59分01秒，其基地台位置始
    返回台北縣萬里鄉○○路162-2號6樓屋頂，此有被告庚○○
    所使用之0000000000行動電話雙方通聯紀錄在卷佐證（見偵
    卷第140-142頁），足見被告庚○○離開本案現場的時間係
    在16時55分16秒之後，而於17時59分01秒復返回現場，是以
    被告庚○○於偵查時供稱，伊離開的時候大約是下午4時許
    ，傍晚將近6時回到店裡（見偵卷第63頁）或於警詢時供稱
    ，伊離開時間為16時30分許，停留約30分鐘云云（見偵卷第
    17 頁），顯係避重就輕之詞，足見被害人丙○○所證述，
    告訴人籌款時限下午16時30分許，被告庚○○仍留在現場毆
    打，並共同限制被害人之行動自由為事實。
(八)、當日下午4時30分籌款期限屆至時，不違背被告辛○○本意
    情況下，被告庚○○、己○○分別以電擊棒、徒手毆打丙○○，脅迫丙○○繼續籌錢，被告庚○○雖於下午5時許離開
    現場，被告己○○繼續留守現場看守告訴人丙○○，而被告
    辛○○仍在現場出出入入情況下，迄丙○○表示其兄要先拿
    10萬元時，被告己○○即以電話聯絡被告庚○○返回，被告
    己○○於偵查時供稱：「傍晚5時40分許，我有打電話給他
    ，說這裡有人打架，要他趕快回來」云云（見偵卷第62頁）
    ，被告庚○○始於17時59分01秒復返回現場，而被告庚○○
    於偵查時亦供稱：「從基隆回來之後，聽禿頭的人說他欠辛○○20萬元巳經8年了，家裡的人會拿10萬元，其他的錢分3
    個月還，當時禿頭的人左眼有受傷」云云（見偵卷第63頁）
    ，足見被告庚○○中途有離開現場，亦留下被告己○○在現
    場看守丙○○，且被告辛○○在現場進進出出情況下，於得
    到丙○○籌錢的訊息時，即通知被告庚○○返回現場，顯見
    被告3人共同犯意之繼續。
(九)、綜上所述，被告辛○○、庚○○所辯，均係卸責之詞，不足
    採信。本案事證明確，應依法論科。
二、論罪科刑：
(一)、刑法第305條之恐嚇罪，係指單純以將來加害生命、身體、
    自由、名譽、財產之事，恐嚇他人致生危害於安全者而言。
    如對於他人之生命、身體等，以現實之強暴脅迫手段加以危
    害要挾，使人行無義務之事或妨害人行使權利，應構成刑法
    第304條之強制罪，而非同法第305條之恐嚇危害安全罪（93
    年度台上字第3309號參照）。本件被告辛○○以「一定要今
    天還，否則斷手斷腳」；被告己○○以「今天你不處理，就
    要把你推到海裡」，並非以將來加害之事，而是以現實之脅
    迫手段，要被害人今天返還債務，妨害被害人權利之行使，
    應構成刑法第304條之強制罪，公訴意旨認應成立同法第305
    條恐嚇危害安全罪，容有誤會。
(二)、又刑法第302條之妨害自由罪，係妨害他人自由之概括的規
    定，故行為人具有一定目的，以非法方法剝奪人之行動自由
    者，除法律別有處罰較重之規定（例如略誘及擄人勒贖等罪
    ），應適用各該規定處斷外，如以使人行無義務之事，或妨
    害人行使權利為目的，而其強暴脅迫復已達於剝奪人行動自
    由之程度，即祇成立本罪，不應再依同法第304條論處（參
    照最高法院29年上字第2359號判例要旨），公訴意旨認被告
    辛○○等人，所犯刑法第305條恐嚇罪與同法第302條以非法
    方法剝奪人之行動自由，係犯意各別、罪名互異，應分論併
    罰，容有誤會。
(三)、核被告辛○○、庚○○、己○○等人所為，均係犯刑法第
    277條第1項之傷害罪、第302條第1項以非法方法剝奪人之行
    動自由罪。被告等以脅迫手段妨害告訴人權利之行使之低度
    行為，應為非法剝奪人之行動自由之高度行為所吸收。被告
    辛○○、庚○○、己○○等人與3位身分不詳成年男子間，
    有犯意之聯絡，行為分擔，應論以共同正犯。渠等所犯傷害
    罪及以非法剝奪人之行動自由罪間，犯意各別，罪名互異，
    應予分論併罰。查被告辛○○等3人受有如犯罪事實之有期
    徒刑執行完畢，5年內故意再犯有期徒刑以上之罪，應依刑
    法第47條第1項論以累犯，並加重其刑。
(四)、爰審酌被告辛○○為向告訴人索討債務，不依循法律正當程
    序請求返還債務，竟夥同被告庚○○、己○○等人以暴力討
    債，對告訴人為傷害及剝奪其行動自由，渠等行為實不足取
    ，爰審酌被告等人所分擔角色、犯罪動機、犯罪目的、犯罪
    手段、智識程度、與告訴人之關係、告訴人所受傷害及被告
    己○○犯後態度坦承犯行、被告辛○○、庚○○猶飾詞卸責
    等一切情狀，分別量處如主文所示之刑，並定其應執行之刑
    。至於供犯罪工具電擊棒，因未經扣案，難以執行，爰不予
    宣告沒收。
三、據上論斷，應依刑事訴訟法第299條第1項前段，刑法第277
    條第1項、第302條第1項、第28條、第47條第1項、第51條第
    5 款，判決如主文。
本案經檢察官戊○○到庭執行職務。
中    華    民    國    99    年    4     月    22    日
                  刑事第二庭審判長法  官  陳志祥
                                  法  官  張婷妮
                                  法  官  陳伯厚
以上正本證明與原本無異。
如不服本判決應於收受送達後10日內向本院提出上訴書狀，並應
敘述具體理由；其未敘述上訴理由者，應於上訴期間屆滿後20日
內向本院補提理由書(均須按他造當事人之人數附繕本)「切勿逕
送上級法院」。
中    華    民    國    99    年    4     月    22    日
                                  書記官  王惠萍
附錄論罪法條：
中華民國刑法第277條
（普通傷害罪）
傷害人之身體或健康者，處 3 年以下有期徒刑、拘役或 1 千元
以下罰金。
犯前項之罪因而致人於死者，處無期徒刑或 7 年以上有期徒刑
；致重傷者，處 3 年以上 10 年以下有期徒刑。
中華民國刑法第302條
（剝奪他人行動自由罪）
私行拘禁或以其他非法方法，剝奪人之行動自由者，處 5 年以
下有期徒刑、拘役或 3 百元以下罰金。
因而致人於死者，處無期徒刑或 7 年以上有期徒刑，致重傷者
，處 3 年以上 10 年以下有期徒刑。
第 1 項之未遂犯罰之。

司法院資訊處製作；財團法人民間司法改革基金會備份。
